臺灣板橋地方法院刑事判決　　　　　　　　96年度訴字第78號
公　訴　人　臺灣板橋地方法院檢查署檢察官
被　　　告　丙○○
選任辯護人　王朝陽律師
上列被告因強盜等案件，經檢察官提起公訴（九十五年度少連偵
字第一八一號），本院判決如下：
    主    文
丙○○成年人與少年共同意圖為自己不法之所有，以恐嚇使人將
本人之物交付，處有期徒刑拾月。又成年人與少年共同意圖為自
己不法之所有，結夥三人以上，攜帶兇器，以強暴至使不能抗拒
，而取他人之物，處有期徒刑年拾月。應執行有期徒刑肆年
月。
    犯罪事實
一、丙○○與十四歲以上未滿十八歲之少年丁○○（民國○○年
    ○月○○日生，真實姓名年籍詳卷，業經本院少年法庭以九
    十六年度少護字第七九號裁定交付保護管束確定）、戊○○
    （八十年四月十八日生，真實姓名年籍詳卷，業經本院少年
    法庭以同案號裁定交付保護管束確定）、己○○（七十九年
    八月四日生，真實姓名年籍詳卷，業經本院少年法庭以同案
    號裁定交付保護管束確定）及真實姓名年籍不詳之蕭姓少女
    （七十九年生）共同基於意圖為自己不法所有之恐嚇取財犯
    意聯絡，於九十五年七月二十九日下午三時許，先由蕭姓少
    女上網邀約網友甲○○外出，丙○○與少年丁○○、戊○○
    、己○○及十二歲以上未滿十四歲之無刑事責任能力少年庚○○（八十三年七月九日生，真實姓名年籍詳卷，業經本院
    少年法庭以九十六年度少護字第一五四號裁定交付保護管束
    確定）則在約定地點即臺北縣三重巿自強路五段底堤防內等
    候，俟蕭姓少女及甲○○於同日時三十分許，行至前開地點
    時，丙○○即夥同少年丁○○等人上前包圍阻擋甲○○之去
    路，佯裝係蕭姓少女之男友、親屬及友人，分持菜刀及球棒
    對甲○○恫稱：搶人女朋友，要怎麼解決，是要斷手還是斷
    腳等語，致甲○○心生畏懼，乃交付現金新臺幣（下同）五
    百元，又被迫將其所有之郵局提款卡交予丙○○等人並告知
    密碼，丙○○等人遂推由少年戊○○、己○○持該提款卡前
    往臨近之自動櫃員機提領現金共二萬九千零十八元，其餘人
    等則在原地看守甲○○，俟少年戊○○、己○○提領現金完
    畢後返回，渠等再要脅甲○○交出其使用之行動電話門號Ｓ
    ＩＭ卡一張，始釋放甲○○並離開現場。
二、詎丙○○及少年丁○○、戊○○、己○○及蕭姓少女竟食髓
    知味，復共同基於意圖為自己不法所有之強盜犯意聯絡，再
    夥同庚○○及行為時係十二歲以上未滿十四歲之無刑事責任
    能力少年辛○○（八十一年十一月十三日生，真實姓名年籍
    詳卷，業經本院少年法庭以九十六年度少護字第七九號裁定
    令入感化教育處所施以感化教育確定），於九十五年八日四
    日下午六時許，故技重施，由蕭姓少女邀約網友乙○○前往
    臺北縣三重巿重陽橋下籃球場旁後，丙○○等人再趨前包圍
    阻擋乙○○之去路，並要求乙○○拿錢出來擺平，乙○○雖
    企圖逃離現場，仍為丙○○逮獲並自後方架住，其餘人等則
    分持客觀上具有危險性而可供兇器使用之機車大鎖及球棒等
    物，毆打乙○○之頭部及四肢，造成乙○○受有左眼鈍器傷
    合併臉部撕裂傷、左眉毛部分裂傷約三公分長、頭皮裂傷約
    四公分長及二公分長、雙膝、雙腳、左手擦傷等傷害（傷害
    部分則未據告訴），因此倒臥在地而無法抗拒，丙○○等人
    即趁機強取乙○○置於包包內之皮夾（置有現金四百元、提
    款卡四張、信用卡二張及國民身分證、汽車駕駛執照、健保
    卡各一張）及ＰＨＳ牌ＰＧ九八０型行動電話一具，待欲再
    逼問乙○○提款卡密碼時，幸經路人上前阻止，丙○○等人
    始四散逃逸。嗣經甲○○、乙○○報警調取渠等與蕭姓少女
    連繫時所用之行動電話通聯紀錄，始循線查獲上情。
三、案經臺北縣政府警察局三重分局報請臺灣板橋地方法院檢察
    署檢察官偵查起訴。
    理    由
一、被告以外之人於審判外之言詞或書面陳述，除法律有規定者
    外，不得作為證據。次按被告以外之人於偵查中向檢察官所
    為之陳述，除顯有不可信之情況者外，得為證據。又被告以
    外之人於審判外之陳述，經當事人於審判程序同意作為證據
    ，法院審酌該言詞陳述或書面陳述作成時之情況，認為適當
    者，亦得為證據。當事人、代理人或辯護人於法院調查證據
    時，知有第一百五十九條第一項不得為證據之情形，而未於
    言詞辯論終結前聲明異議者，視為有前項之同意，刑事訴訟
    法第一百五十九條第一項、第一百五十九條之一第二項及第
    一百五十九條之五分別定有明文。查本案以下所引證據，均
    未據被告丙○○及辯護人否認其證據能力（見本院九十六年
    二月十三日準備程序筆錄），且未於本案言詞辯論終結前聲
    明異議，而證人甲○○、乙○○於偵查中皆經檢察官告知具
    結之義務及偽證之處罰後具結作證，則本院審酌該等證據核
    無違法取證或證明力顯然過低之情事，依各該陳述作成時之
    狀況，並無不適當或顯不可信之情形，自均得為證據，合先
    敘明。
二、經查：
  (一)被告對於其與少年丁○○、戊○○、己○○、庚○○及真實
    姓名年籍不詳之蕭姓少女共同在犯罪事實一所示時間及地點
    ，持菜刀、球棒恐嚇被害人甲○○交付財物，以及其與少年
    丁○○、戊○○、己○○、庚○○、辛○○及蕭姓少女共同
    在犯罪事實二所示時間及地點，分持機車大鎖、球棒毆打被
    害人乙○○後拿取渠所有之財物等犯罪事實，迭於警詢、偵
    查中及本院審理時自白不諱（見臺灣板橋地方法院檢察署九
    十五年度少連偵字第一八一號偵查卷第五頁至第八頁及第七
    六頁至第七八頁、本院九十六年五月三日審判筆錄），並經
    同案少年丁○○、戊○○、己○○、庚○○、辛○○於警詢
    供承明確（見同上偵查卷第十頁至第三一頁），核與被害人
    甲○○、乙○○於警詢、偵查中及本院審理時指述情節相符
    （見同上偵查卷第三二頁至第四一頁及第七四頁至第七八頁
    、同上審判筆錄），且有新光吳火獅紀念醫院診斷證明書二
    紙、被害人甲○○開設之郵局帳戶存摺影本一件及通聯調閱
    查詢單三份附卷可稽（見同上偵查卷第四二頁至第六四頁）
    ，足認被告自白確與事實相符。
  (二)至辯護人具狀辯稱：依被害人乙○○於警詢時所述情節，渠
    於被告等人挑釁時，尚有反抗之能力，是被害人乙○○是否
    已完全喪失反抗能力，抑或只是想脫困而被迫交付財物，尚
    非無疑云云。惟證人乙○○於本院審理時乃證稱：當時有幾
    名青少年出來，伊覺得有問題，準備要逃走，但後來被渠等
    抓住，伊掙脫不了，被告從背後架住伊，其他人拿大鎖及球
    棒一直打伊，打到最後，伊已經躺在地上，沒辦法反抗，皮
    包就被拿走了等語明確（見同上審判筆錄），被告亦於警詢
    時供承：被害人乙○○被毆打致頭部流血倒地後，伊等便拿
    走被害人乙○○之皮包及行動電話等語屬實（見同上偵查卷
    第八頁），顯見被害人乙○○遭被告一行七人包圍，並持機
    車大鎖及球棒等硬物重擊頭部，因而倒臥在地，自已喪失反
    抗之能力，達到不能抗拒之程度，是被告等人趁此機會，強
    行將被害人乙○○所有之皮包及行動電話等財物取走，自屬
    強盜行為無訛。是辯護人辯稱：被害人乙○○或未完全喪失
    反抗能力云云，尚屬無據。
  (三)另公訴意旨雖認少年辛○○亦有共同實施前述恐嚇取財犯行
    。惟被告及少年戊○○、己○○、庚○○於警詢時均未指認
    少年辛○○有參與恐嚇被害人甲○○交付財物之行為（見同
    上偵查卷第六頁至第七頁、第十六頁至第十七頁、第二十頁
    至第二一頁及第二五頁至第二六頁），而證人甲○○亦於偵
    查中結證稱：辛○○並未參與，當天庚○○先將蕭姓少女帶
    離現場，之後戊○○及己○○去領錢，被告及丁○○負責看
    守伊等語明確（見同上偵查卷第七五頁），顯見少年辛○○
    確未參與前述恐嚇取財犯行，公訴意旨所認上情，容有誤會
    ，併予敘明。
  (四)綜上，本案事證明確，被告恐嚇、強盜等犯行堪以認定，應
    予依法論罪科刑。
三、按刑法上所謂兇器，其種類並無限制，凡客觀上足對人之生
    命、身體、安全構成威脅，具有危險性之兇器均屬之，且祇
    須行竊時攜帶此種具有危險性之兇器為已足，並不以攜帶之
    初有行兇之意圖為必要（最高法院七十九年臺上字第五二五
    三號判例意旨參照）。查被告等人持以強盜、毆打被害人乙○○所用之球棒、機車大鎖，雖未據扣案，然衡諸球棒及機
    車大鎖均屬質地堅硬之器械，依客觀上一般具有健全生活經
    驗之人來觀察，自足以對人之生命、身體、安全構成威脅，
    具有相當之危險性，核屬兇器。次查被告與少年丁○○、戊○○、己○○、庚○○及蕭姓少女，共同持菜刀及球棒恐嚇
    被害人甲○○交付財物，核其所為，係犯刑法第三百四十六
    條第一項之恐嚇取財罪。又被告與少年丁○○、戊○○、己○○、庚○○、辛○○及蕭姓少女，共同持機車大鎖及球棒
    毆打被害人乙○○，至使渠不能抗拒而強盜財物，核其所為
    ，係犯刑法第三百三十條第一項之結夥三人以上攜帶兇器強
    盜罪。按共同正犯之要件，不僅以有共同行為為已足，尚須
    有共同犯意之聯絡。刑法對於無責任能力者之行為，既定為
    不罰，則其加功於他人之犯罪行為，亦應以其欠缺意思要件
    ，認為無犯意之聯絡，而不算入於共同正犯之數（最高法院
    二十八年上字第三二四二號判例意旨參照）。是被告與十四
    歲以上未滿十八歲之少年丁○○、戊○○、己○○及蕭姓少
    女就上揭恐嚇取財及加重強盜等犯行，均有犯意之聯絡與行
    為之分擔，皆為共同正犯。至少年庚○○雖有參與前述恐嚇
    取財及強盜行為，而少年辛○○亦有參與前述強盜行為，惟
    其二人分別係八十三年七月九日生、八十一年十一月十三日
    生，渠等行為時尚屬未滿十四歲之少年，均無刑事責任能力
    ，自與被告等人無犯意聯絡可言，故不算入共同正犯之數。
    被告所犯上揭二罪間，罪名有異，犯意各別，應予分論併罰
    。又被告係一成年人，其與十二歲以上未滿十八歲之少年共
    同實施上揭恐嚇取財及加重強盜犯罪，均應依兒童及少年福
    利法第七十條第一項前段規定加重其刑。查被告於行為時甫
    成年，且患有邊緣性智能不足（惟尚未達不能辨識其行為違
    法或欠缺辨識能力或能力顯著減低之程度），有國軍松山醫
    院附設民眾診療服務處診斷證明書一紙在卷可查（見本院卷
    宗），思慮尚淺，因多人勢眾，原起意隨之恐嚇被害人乙○○交付財物，惟因被害人乙○○見狀欲逃離現場，被告乃將
    渠架住，任由其他人等則分持機車大鎖及球棒朝被害人乙○○之頭部及四肢毆打成傷並強取財物，然而，被告終非下手
    重擊被害人乙○○頭部及身體之人，尚難認其所分擔之犯罪
    行為手段殘虐歹毒，是觀其犯罪情節並非惡劣不赦，然其所
    犯之加重強盜罪為最輕本刑七年以上有期徒刑之罪，與其犯
    罪情節相較，實屬情輕法重，揆其前開犯罪情狀客觀上足以
    引起一般同情，顯有堪資憫恕之處，本院認即令處以法定最
    低刑度猶嫌過重，爰就被告所犯加重強盜罪部分，依刑法第
    五十九條規定酌減其刑，並先加後減之。爰審酌前述諸情以
    及被告共同恐嚇取財及強盜行為，除損及他人財產法益，另
    對於社會秩序亦造成相當之危害，惟姑念其無犯罪前科，有
    臺灣高等法院被告前案紀錄表一件在卷足憑，平日素行尚稱
    良好，而其犯罪後均坦承犯行，深具悔意，且業與被害人甲○○、乙○○達成和解，有和解書影本二紙存卷供參（見本
    院卷宗），足認其犯後態度良好，兼衡其犯罪動機、目的、
    手段、恐嚇及強盜所獲財物之價值等一切情狀，分別量處如
    主文所示之刑，並定應執行之刑，以資懲儆。至被告等人持
    以恐嚇被害人甲○○所用之菜刀、球棒，以及持以強盜被害
    人乙○○財物所用之機車大鎖、球棒，則未據扣案，亦非違
    禁物，復查無積極證據足認確屬被告等人所有之物，故均不
    予宣告沒收，附此敘明。
據上論斷，應依刑事訴訟法第二百九十九條第一項前段，兒童及
少年福利法第七十條第一項前段，刑法第二十八條、第三百三十
條第一項、第三百四十六條第一項、第五十九條、第五十一條第
五款，刑法施行法第一條之一第一項、第二項前段，判決如主文
。
本案經檢察官張瑞娟到庭執行職務。
中　　華　　民　　國　　96　　年　　5 　　月　　17　　日
                  刑事第七庭審判長法　官  胡　堅　勤
                                  法　官　李　君　豪
                                  法　官　王　瑜　玲
上列正本證明與原本無異。
如不服本判決，應於判決送達後10日內向本院提出上訴狀（應附
繕本），上訴於臺灣高等法院。
中　　華　　民　　國　　96　　年　　5 　　月　　18　　日
                                  書記官  陳  香  君
附錄本案論罪科刑法條全文：
中華民國刑法第三百三十條
（加重強盜罪）
犯強盜罪而有第三百二十一條第一項各款情形之一者，處七年以
上有期徒刑。
前項之未遂犯罰之。
中華民國刑法第三百四十六條
（單純恐嚇罪）
意圖為自己或第三人不法之所有，以恐嚇使人將本人或第三人之
物交付者，處六月以上五年以下有期徒刑，得併科一千元以下罰
金。
以前項方法得財產上不法之利益，或使第三人得之者，亦同。
前二項之未遂犯罰之。
